臺灣高等法院民事裁定
109年度抗字第1520號
抗  告  人  彭雪萍  

上列抗告人因與相對人曾秋忠等間請求分割共有物事件，對於中
華民國109年10月14日臺灣新竹地方法院109年度補字第930號裁
定關於核定訴訟標的價額部分，提起抗告，本院裁定如下：
    主  文
抗告駁回。
抗告訴訟費用由抗告人負擔。
    理  由
一、按訴訟標的之價額，由法院核定。核定訴訟標的之價額，以
    起訴時之交易價額為準；無交易價額者，以原告就訴訟標的
    所有之利益為準，民事訴訟法第77之1條第1項、第2項分別
    定有明文。次按分割共有物涉訟，以原告因分割所受利益之
    價額為準，民事訴訟法第77條之11亦有明文。又土地公告地
    價係直轄市及縣（市）主管機關辦理規定地價或重新規定地
    價時，依平均地權條例第15條第3款規定所公告之地價；土
    地公告現值則係直轄市及縣（市）政府依同條例第46條規定
    每年所公告之土地現值。除在舉辦規定地價或重新規定地價
    之當年，公告地價與公告現值相同外，其餘年度之公告地價
    與公告現值未盡相同，自非不得以政府機關逐年檢討調整之
    公告現值為核定訴訟標的價額之參考（最高法院108年度台
    抗字第176號裁定要旨參照）。
二、抗告意旨略以：伊前於民國105年間經臺灣新竹地方法院（
    下稱新竹地院）強制執行拍賣程序，以新臺幣（下同）26萬
    3,399元拍定取得新竹縣○○市○○○段○○○段0000地號土地（下
    稱系爭土地）應有部分1,575分之143（下稱系爭應有部分）
    。伊既經公開拍賣程序以26萬3,399元拍定取得系爭應有部
    分，該拍定金額應與系爭土地客觀市價相近，伊提起本件分
    割共有物訴訟，因分割所受利益之價額為26萬3,399元，其
    訴訟標的價額應核定為26萬3,399元。原裁定以系爭土地公
    告現值核定訴訟標的價額為105萬2,008元，實有未洽，爰請
    求廢棄原裁定等語。
三、經查，抗告人於原法院起訴請求分割系爭土地，揆諸上開說
    明，其訴訟標的價額應依系爭土地於起訴時之價額，按抗告
    人之應有部分比例定之。抗告人主張應依其取得系爭應有部
    分之拍定金額即26萬3,399元核定本件訴訟標的價額云云，
    固提出新竹地院不動產權利移轉證書為證（原法院卷第17頁
    ）。然抗告人係於105年1月13日經拍賣程序拍定而取得系爭
    應有部分，有不動產拍賣筆錄（拍定）甲標、新竹地院強制
    執行投標書在卷為憑（本院卷第49至51頁），其取得系爭應
    有部分之時點為105年1月間，距其提起本件分割共有物訴訟
    之109年10月間，已逾4年餘，其拍定金額難認與起訴時之交
    易價額相當，無從以之為核定本件訴訟標的價額依據，抗告
    人主張應依拍定金額核定本件訴訟標的價額，自無可採。又
    系爭土地於109年1月間之公告現值為每平方公尺8,300元，
    有系爭土地之登記謄本、公告土地現值及公告地價查詢在卷
    可稽（原法院卷第19頁、本院卷第35頁)。依此計算，系爭
    土地起訴時之價額為1,158萬6,800元（計算式：8,300元×1,
    396平方公尺＝1,158萬6,800元），抗告人應有部分比例1,57
    5分之143，其因分割系爭土地所受利益之價額為105萬2,008
    元（計算式：1,158萬6,800元× 143/1575＝105萬2,008元，
    元以下四捨五入），則本件訴訟標的價額應核定為105萬2,0
    08元。原裁定核定本件訴訟標的價額為105萬2,008元，並無
    不合。抗告意旨指摘原裁定關於訴訟標的價額之核定不當，
    求予廢棄，為無理由，應予駁回。
四、據上論結，本件抗告為無理由，爰裁定如主文。　　　　
中　　華　　民　　國　　110 　年　　2 　　月　　26　　日
　　　　　　　　　民事第十二庭 
                      審判長法  官  陳秀貞　　　　　　　
                            法  官  林哲賢
　　　　　　　　　　　　　　法  官  毛彥程　
正本係照原本作成。
不得再抗告。
中　　華　　民　　國　　110 　年　　2 　　月　　26　　日
　　　　　　　　　　　　　　書記官  邱品華